【裁判字號】    99,交聲,2188
【裁判日期】    991029
【裁判案由】    聲明異議
【裁判全文】
臺灣高雄地方法院交通事件裁定        99年度交聲字第2188號
原處分機關  高雄市政府交通局
異  議  人
即受處分人  丙○○
上列受處分人因違反道路交通管理處罰條例事件，對於高雄市政
府交通局中華民國99年7 月12日所為處分（原處分案號：高市交
裁字第裁32-B00000000號）聲明異議，本院裁定如下：
    主  文
異議駁回。
    理  由
一、原處分意旨以：本件異議人即受處分人丙○○於民國99年6
    月27日凌晨1 時56分許，騎駛車號ZKW-222 號輕型機車至高
    雄市○○○路215 號前，因「拒絕接受酒精濃度測試之檢定
    」之違規行為，經高雄市政府警察局鹽埕分局員警掣單舉發
    ，爰依道路交通管理處罰條例第35條第4 項之規定，裁處罰
    鍰新臺幣（下同）6 萬元，並吊銷駕駛執照，3 年內不得考
    領駕駛執照等語。
二、聲明異議意旨略以：伊當時站在該處人行道上與友人甲○○
    聊天，沒有喝酒，也未接觸過上開機車，甚至不認識車主，
    該車亦呈現靜止熄火且龍頭上鎖之狀態，詎員警吳俊南上前
    盤查，妄指伊酒後騎駛該車，伊才拒絕酒測，故原處分顯有
    錯誤，為此聲明異議，請求撤銷原處分云云。
三、按汽車駕駛人駕駛汽車經測試檢定酒精濃度超過規定標準者
    ，處1 萬5,000 元以上6 萬元以下罰鍰，並當場移置保管該
    汽車及吊扣其駕駛執照1 年；汽車駕駛人拒絕接受上述測試
    之檢定者，處6 萬元罰鍰，並當場移置保管該汽車及吊銷該
    駕駛執照；又汽車駕駛人，曾依第35條第4 項前段規定吊銷
    駕駛執照者，3 年內不得考領駕駛執照，道路交通管理處罰
    條例第35條第1 項第1 款、第4 項前段及第67條第2 項前段
    分別定有明文。再按警察對於已發生危害或依客觀合理判斷
    易生危害之交通工具，得予以攔停，要求駕駛人或乘客出示
    相關證件或查證其身分，及要求接受酒精濃度測試之檢定，
    警察職權行使法第8 條第1 項第1 款、第3 款分別定有明文
    。又義務人或利害關係人對警察依本法行使職權之方法、應
    遵守之程序或其他侵害利益之情事，得於警察行使職權時，
    當場陳述理由，表示異議，前項異議，警察認為有理由者，
    應立即停止或更正執行行為；認為無理由者，得繼續執行，
    經義務人或利害關係人請求時，應將異議之理由製作紀錄交
    付之，義務人或利害關係人因警察行使職權有違法或不當情
    事，致損害其權益者，得依法提起訴願及行政訴訟，警察職
    權行使法第29條亦有明文。是以，為兼顧受攔檢人之權益及
    大眾交通安全之公共利益，當員警依客觀情狀判斷有攔檢之
    必要時，汽車駕駛人不得無故拒絕，縱可當場提出異議，但
    若員警認為無理由時，仍應繼續執行，駕駛人僅可於事後提
    出行政救濟，而不能以據為其當場得拒絕之正當理由，俾利
    員警發揮維護公眾安全、維持交通秩序之公益目的。
四、異議人固坦承有於上揭時、地，拒絕接受員警酒測乙節，惟
    矢口否認有何駕駛機車之行為，並以前揭異議意旨置辯，是
    本件所應審究者，乃異議人當時是否騎駛該車？員警要求異
    議人接受酒精濃度測試之檢定是否適法行使職權？經查：
  (一)證人即舉發警員吳俊南、蔡保松經本院職權傳喚到庭隔離訊
    問，均結證：渠等於99年6 月26日晚上11時起，執行防制飆
    車勤務，於翌日凌晨1 時許，在高雄市鹽埕區○○○路227
    號即與壽星街口之「1+7 賣場」前巡邏簽到時，均目睹異議
    人身穿黑色T 恤，騎乘上揭機車附載身穿白色T 恤之另一成
    年男子即在庭之甲○○，從該路段駛過，均未戴安全帽，渠
    等立即追上前去攔查，追了不到10秒鐘，到同路段215 號前
    時，異議人便停下車來，雙手還握著機車把手，證人吳俊南
    遂上前請該二名男子出示證件，同時輸入該機車號碼查得車
    主為乙○○○，甲○○當場表示機車係其家人所有，嗣渠等
    發覺異議人身上有濃濃酒味，請異議人配合酒測，異議人不
    僅拒絕，亦拒絕交出機車鑰匙，甚至把機車牽到騎樓，將龍
    頭上鎖，而因異議人、甲○○之穿著、外型及機車外觀、顏
    色都跟渠等目睹未戴安全帽騎車經過之二人一致無誤，且渠
    等發覺後立刻追上前去攔查，現場亦無其他人等，故能確定
    異議人即騎乘機車之駕駛人，因異議人拒絕接受酒測，員警
    乃掣單舉發，並依法執行移置保管該車，同時要求異議人交
    出鑰匙，卻遭異議人及甲○○拒絕，才用推車將機車推回建
    國四路派出所保管等語明確（見本院卷第33至40、44至47頁
    ），就當時如何執行勤務，發覺異議人騎車未戴安全帽時，
    如何追趕攔停舉發之過程及細節證述綦詳，且彼此證述情節
    一致無矛盾，核與本院當庭勘驗員警吳俊南、蔡保松提出該
    處路口監視器側錄之畫面，顯示「於99年6 月27日凌晨1時
    32分24秒，警車停放在路口，兩名男性員警站在人行道公共
    電話亭旁，見一輛機車行經，由一名男子騎駛附載另一名男
    子，均未戴安全帽，兩名員警見狀追上前去」之過程相符無
    訛，有本院勘驗筆錄及畫面列印各1 份附卷可稽（見本院卷
    第34、53頁），復有高雄市政府警察局鹽埕分局99年7 月30
    日高市警鹽分一字第0990010199號函所附建國四路派出所99
    年6 月26日勤務表、工作紀錄簿、高市警交字第B00000000
    號舉發通知單及證人即員警吳俊南繪製之簡圖各1 份在卷可
    憑（見本院卷第16至18、52頁）。茲本院審酌證人即員警2
    人與異議人間均素昧平生，毫無仇隙嫌怨，當無設詞誣陷異
    議人之動機，且其等執行公務，本受有行政懲處責任之監督
    ，復到庭具結作證，以刑事責任擔保證言之真實性，始終一
    致堅指異議人即於上揭時、地，騎乘該車附載證人甲○○之
    駕駛人無訛，復衡諸常情，2 名員警在上開路段227 號轉角
    處甫見異議人騎車經過，旋上前在後追僅數秒至同路段215
    號前攔查，其間經過之距離、時間甚短，且篤見異議人與證
    人甲○○之外型、穿著及機車外觀俱與所見騎駛經過之二名
    男子相符無誤，而當時係凌晨時分，路上人煙稀少，現場亦
    無其餘人等逗留，證人即員警二人當不致誤認，足見渠等所
    證應非虛妄，堪以採信。
  (二)本院復按上開員警勤務表、工作紀錄簿查悉甲○○之年籍資
    料，其固同經本院傳喚到庭證稱：伊於上揭時間，獨自戴安
    全帽，騎乘伊母親乙○○○所有該車去找朋友，在高雄市鹽
    埕區○○○路215 號，偶遇之前曾在一次聚餐中見過面之異
    議人，就一起聊天，伊事先沒有跟異議人聯絡，也不知道異
    議人如何到該處，後來員警過來，跟不知道為何與異議人發
    生口角，伊沒有將該車借異議人騎過，也不知道異議人電話
    號碼，是事發後透過另名友人才得知異議人電話為00000000
    00號云云（見本院卷第40至45頁）。惟考諸證人甲○○初對
    本院詢以「異議人有無騎該車載過你」之問題，回答「我忘
    了」（見本院卷第40頁），嗣始改稱異議人沒騎過該輛機車
    云云（見本院卷第41頁），與對本院詢以「何以機車會被扣
    押」之問題，答稱「當時有一個員警與替代役過來，他們與
    丙○○發生什麼口角我不清楚」（見本院卷第44 頁 ），及
    對本院復詢以「為何你不肯交出鑰匙」，答以「因為我的車
    當時是靜止的，並沒有違規，我忘記警察有沒有跟我要鑰匙
    」，可見證人甲○○對有無借車給異議人一事說詞反覆不一
    ，且推稱不清楚員警與異議人當時爭執過程。然而，本件員
    警攔查之始，即係對異議人與證人甲○○二人予以攔查，並
    檢視其等二人之身分證件、詢問上開機車所有人、要求交出
    鑰匙，嗣將上開機車以推車推回派出所保管等情，業據證人
    吳俊南、蔡保松結證屬實，復詳載於上開員警勤務表、工作
    紀錄簿內，衡諸常情，證人甲○○對於有無將機車借予異議
    人騎乘、有無相載過及員警攔查盤問過程等親身經歷具體事
    項，理應知之甚詳，況倘如其所證與異議人僅曾一面之緣，
    對有無出借機車一事更不至於印象不清或記憶錯誤，是其所
    述上情憑信性甚有疑問，顯係出於避重就輕之詞。又異議人
    為警攔查時間係99年6 月27日凌晨1 時許，屬深夜時分，一
    般人多已入睡或準備就寢，攔查地點為高雄市鹽埕區，與證
    人甲○○之高雄縣鳳山市住處（見本院卷第40頁年籍資料）
    ，尚有車程距離，且衡情一般人騎駛機車於道路上，因行進
    速度及視線注視於道路前方，對路過來往者之容貌不易深刻
    察覺，何況類如證人甲○○所述僅見過一面之異議人，是證
    人甲○○所述當時戴安全帽騎乘機車前往該處找朋友，在路
    上偶遇異議人，便一起聊天云云，自與常情有違，難以採信
    。再者，證人即上開機車所有權人乙○○○經本院職權傳喚
    ，到庭結證：伊與甲○○平常住在一起，平日輪流騎乘上開
    機車，各人有各自使用之安全帽，當天甲○○騎車外車，沒
    有將上開機車騎回家，也沒有把他那頂銀色安全帽帶回家，
    伊便詢問甲○○，甲○○後來跟伊說是借朋友騎，結果被警
    察扣走等語，復經本院反覆詢問證人乙○○○關於甲○○如
    何描述事情經過、為何員警要查扣、係何人騎車等情，均經
    證人乙○○○始終明確表示甲○○返家後係稱借友人騎乘為
    警查扣等語一致（見本院卷第93、95頁），足見證人甲○○
    返家後確係向其母表示該車係借友人騎乘方為警察查扣無誤
    。本院審酌，證人甲○○係向其母乙○○○借車外出，返家
    後未能歸還機車，經其母詢問原委時，倘如其於本院所述僅
    係單純與友人聊天，機車即為警誤指查扣，當可如實告知其
    母，以示委屈，自毋庸捏造機車係借予他人騎乘乙情，足見
    證人甲○○返家後向其母表示機車係給友人騎乘之詞，甚是
    可信！其於本院審理中所為前詞，存有矛盾，亦與常情有違
    ，應係出於迴護異議人及撇卸責任之詞，尚難憑信，無從採
    為有利於異議人之論據。
  (三)至本院職權以證人甲○○之身分證統一編號查詢其行動電話
    號碼，及查詢異議人所有0000000000號行動電話於案發前之
    通聯對象，固未見異議人與證人甲○○間有通聯往來（見本
    院卷第56至73頁），惟至多僅能證明渠等於案發前未有以行
    動電話互相通聯，與異議人是否有騎乘上開機車乙事無必然
    關連，亦無從採為有利異議人之論據；又證人甲○○於當日
    縱有攜帶平日使用之安全帽外出，且未一併攜返住處，與異
    議人騎駛該車附載時，其與異議人有無配戴一事無必然關聯
    ，自無進一步調查上開機車內是否有置放安全帽之必要，併
    此敘明。
  (四)是以，異議人於上揭時、地，確有騎駛該車，且有未戴安全
    帽之行為，經執行勤務之警員吳俊南、蔡保松上前攔檢，請
    異議人出示證件時，發覺異議人身上有濃濃酒味，乃依法要
    求異議人進行酒精濃度測試，揆諸前揭法條意旨之說明，員
    警行使職權自屬適法，異議人猶矢口否認有騎乘上揭機車，
    所辯前詞均無可採，本件違規事證已臻明確。
五、綜上所述，異議人於上揭時、地，確有騎駛該車，且未戴安
    全帽，經警合法攔查後，為警發覺飲用酒類，經警依職權要
    求酒精測試檢定，竟拒絕接受酒精濃度測試檢定之事實，已
    堪認定。從而，原處分機關依道路交通管理處罰條例第35條
    第4 項、第67條第2 項前段之規定，裁處異議人罰鍰6 萬元
    ，並吊銷駕駛執照，3 年內禁考，尚無違誤。異議意旨猶執
    前詞指摘原處分不當，為無理由，應予駁回。
據上論斷，應依道路交通案件處理辦法第19條，裁定如主文。
中    華    民    國    99    年    10    月    29    日
                  交通法庭法  官   李俊霖
以上正本證明與原本無異。
如不服本裁定，應於收受送達後5 日內向本院提出抗告狀。
中    華    民    國    99    年    10    月    29    日
                          書記官   武凱葳

司法院資訊處製作；財團法人民間司法改革基金會備份。
